臺灣臺中地方法院刑事判決
110年度訴字第2041號
公  訴  人  臺灣臺中地方檢察署檢察官
被      告  成秝洋



            林東慶



選任辯護人  林榮龍律師
被      告  黃凱瑜



上列被告因妨害秩序等案件，經檢察官提起公訴（110年度偵字
第11354號），本院判決如下：
    主  文
甲○○犯在公共場所聚集三人以上首謀實施強暴脅迫罪，處有期徒
刑捌月。未扣案之犯罪所得票面金額各新臺幣伍拾萬元之本票貳
張沒收，於全部或一部不能沒收或不宜執行沒收時，追徵其價額
。
丙○○共同犯在公共場所聚集三人以上下手實施強暴脅迫罪，處有
期徒刑柒月。未扣案之犯罪所得票面金額各新臺幣伍拾萬元之本
票貳張沒收，於全部或一部不能沒收或不宜執行沒收時，追徵其
價額。
戊○○共同犯在公共場所聚集三人以上下手實施強暴脅迫罪，處有
期徒刑柒月。未扣案之犯罪所得票面金額各新臺幣伍拾萬元之本
票貳張沒收，於全部或一部不能沒收或不宜執行沒收時，追徵其
價額。
    事  實
一、甲○○(原名成玉傑)係址設臺中市○○區○○00路00號箱空間酒吧
    之負責人，戊○○為箱空間酒吧之DJ，丙○○為甲○○之朋友。於
    民國109年12月24日凌晨1時許，己○○與乙○○，在箱空間酒吧
    消費時，己○○酒後因認店內服務不周而朝DJ臺丟擲酒杯，己○○、乙○○因此遭請出店外後，甲○○竟基於在公共場所聚集三
    人以上首謀實施強暴脅迫之犯意，邀集丙○○、戊○○及其他數
    名年籍不詳之人，於當日凌晨1時許至5時許，共同基於在公
    共場所聚集三人以上施強暴脅迫、傷害及強制之犯意聯絡，
    在公眾得出入之箱空間酒吧外，以辣椒水噴向己○○、乙○○，
    並且毆打己○○、乙○○，復以設備損壞為由，要求己○○須賠償
    損失，並拿取己○○之手機撥打電話予己○○之妻陳淑菁，要求
    前來處理，然因陳淑菁不願前來，眾人再承前犯意，將己○○
    拖到酒吧對面空地踹踢後，再將己○○帶往酒吧前，要求己○○
    簽發本票，並以言詞向己○○恫稱：不簽不讓你走，你要死在
    這裡等語，致己○○心生畏懼，因此簽發票面金額各新臺幣(
    下同)50萬元之本票2張，並且扣留己○○之國民身分證與健保
    卡後(均未扣案)，始叫車讓己○○、乙○○離去，以此方式實施
    強暴脅迫行為，妨害公共秩序及公眾安寧。而己○○因遭毆打
    ，而受有右側眼瞼及眼周圍撕裂傷1公分，頭部撕裂傷1.5公
    分，右側眼瞼及眼周圍區域鈍傷，左側眼瞼及眼周圍區域鈍
    傷，胸部挫傷，腹壁挫傷，左側手部擦傷，右側腕部挫傷，
    右側腕部擦傷，頭皮鈍傷，右側前臂挫傷等傷害。嗣經己○○
    報警處理，經警循線查悉上情(甲○○、丙○○、戊○○涉嫌對乙○○傷害、妨害自由、恐嚇部分，另經檢察官為不起訴處分)。
二、案經己○○訴由臺中市政府警察局第四分局報告臺灣臺中地方
    檢察署檢察官偵查起訴。
    理  由
壹、程序部分：
一、被告丙○○及其辯護人固主張證人己○○、乙○○於警察 詢問及
    檢察官偵訊時之陳述不得作為證據，惟：
  ㈠按被告以外之人於檢察事務官、司法警察官或司法警察調查
    中所為之陳述，與審判中不符時，其先前之陳述具有較可信
    之特別情況，且為證明犯罪事實存否所必要者，得為證據，
    刑事訴訟法第159條之2定有明文。所謂與審判中不符，係指
    該陳述之主要待證事實部分，自身前後之陳述有所矛盾不符
    ，導致應為相左之認定，此並包括先前之陳述詳盡，於後簡
    略，甚至改稱忘記、不知道或有正當理由而拒絕陳述（如經
    許可之拒絕證言）等實質內容已有不符者在內。所謂「具有
    較可信之特別情況」，係指檢察事務官及司法警察（官）之
    調查筆錄是否具有證據適格，在形式上是否可能信為真實，
    而足以作為證據而言。法院自應就該陳述之外部附隨環境、
    狀況或條件等相關事項予以觀察，綜合判斷陳述人於陳述時
    之外在、客觀條件是否均獲確保，而具有較可信為真實之基
    礎（最高法院107年度台上字第2346號判決意旨參照）。經
    查，證人己○○除於接受警詢時所述與本院審理時證述相符部
    分，依前揭規定本應逕以審判中之證述為據，要無引用先前
    陳述之必要而無證據能力外。其餘於警詢時所為之陳述，與
    審理時所為之證述內容有部分不一致，或因時間已久，部分
    事實已經忘記等情形。經衡上開證人於接受警詢時，距離案
    發時間較近，記憶較為深刻，就詢問內容，均能完整詳實陳
    述；另整體筆錄之記載完整、詳細，並無簡略或零散之情形
    ，所為虛偽陳述之危險性不高，且警詢筆錄之製作過程，均
    係一問一答，出於自由意思，回答較為具體明確，又警詢時
    ，並無來自被告3人同庭在場之壓力，內心較無顧忌，亦無
    事後串謀而故為迴護被告之機會，客觀上應具有較可信之特
    別情況，且為證明本件犯罪事實存否所必要，是依上揭規定
    ，其在警詢所為之陳述，具有證據能力。
  ㈡被告以外之人於偵查中向檢察官所為之陳述，除顯有不可信
    之情況者外，得為證據，刑事訴訟法第159條之1第2項定有
    明文。查證人己○○、乙○○於於偵查中向檢察官所為之證述，
    係經檢察官依人證之程序命其等具結後為之，並無證據顯示
    有遭受強暴、脅迫、詐欺、利誘等外力干擾情形，或在影響
    其等心理狀況致妨礙其自由陳述等顯不可信之情況，依前揭
    規定，應認有證據能力。又證人乙○○於偵查時向檢察官所為
    之證述，雖未如警詢時陳述詳盡而較為簡略，惟已就本案發
    生之經過及被告3人之行為均有證實，並陳稱：警詢中所述
    均屬實，相關指認如同在警局所做一樣等語（偵卷第369至3
    71），是其於警詢時之證述，應可視為偵查中向檢察官所為
    陳述之一部，而有證據能力。　　
二、本判決以下所援引被告以外之人之供述證據，除上開有爭執
    之部分外，檢察官、被告甲○○、被告丙○○及其辯護人、被告
    戊○○於本院準備程序時均表示同意有證據能力（本院卷第98
    頁），復於本院審理時逐項提示、調查後，均未於言詞辯論
    終結前聲明異議，本院審酌該等供述證據作成時外在情況及
    條件，核無違法取證或其他瑕疵，亦無證據力明顯過低之情
    形，均有證據能力。又本判決以下所援引之非供述證據，均
    與本案犯罪事實具有關聯性，且無證據證明係公務員違背法
    定程序或經偽造、變造而取得，檢察官、被告復均未爭執其
    證據能力，再經本院於審理期日依法提示調查、辯論，本院
    審酌各該證據取得或作成時之一切情況及條件，並無違法、
    不當或不宜作為證據之情事，是該等非供述證據，依刑事訴
    訟法第158條之4規定反面解釋意旨，亦均具有證據能力。
貳、實體部分：
一、認定犯罪事實所憑之證據及理由：
    訊據被告甲○○、丙○○、戊○○均矢口否認有何公然聚眾施強暴
    脅迫、傷害、強制等犯行，被告甲○○辯稱：我沒有打人，也
    沒有逼人家簽本票，我是店裡面負責人，當時己○○喝醉酒，
    拿杯子丟表演人員，我只是引導己○○及乙○○到店外，並請己○○賠償器材的損壞而已等語；被告丙○○辯稱：那天我是去喝
    酒消費，己○○有丟杯子，丟完後我看到他被請到店外，我有
    聽到外面有一些爭執聲，但是沒有看到己○○被打，只有聽到
    他們講賠償的事，我也沒有打人等語；被告戊○○辯稱：我是
    店裡DJ，當時己○○朝DJ臺丟杯子，被請出店外，我凌晨3點
    多下班時，有看到一堆人在店外爭執，也有看到甲○○他們正
    在講賠償的事，後來我就先離開了等語。被告丙○○之辯護人
    則以：此對丙○○而言為無妄之災，他當時只是酒店客人，與
    大學同學相約喝酒聊天，因丙○○與酒店負責人甲○○認識，事
    件發生前有一起拍照，甲○○事後PO到臉書上，才被誤認為當
    時事發之成員，丙○○只是單純消費者，且於事件結束前即已
    離開，並無參與本案任何犯行。又縱使偶發此種強暴脅迫之
    事，因眾人並非為施強暴脅迫之目的而前往酒吧聚集，尚無
    妨害秩序之意圖，且案發時已係深夜時間人煙稀少，無存在
    不特定之附近住戶或路人，得以見聞檢察官起訴之實施強暴
    行為之虞，並無危害社會治安及秩序之可能，核與刑法第15
    0條妨害秩序之構成要件不合等語，為被告丙○○辯護。經查
    ：
  ㈠被告甲○○係箱空間酒吧之負責人，被告戊○○為箱空間酒吧之D
    J，被告丙○○為甲○○之朋友，為被告3人所自承。己○○與乙○○
    於109年12月24日凌晨1時許，在箱空間酒吧消費時，因己○○
    朝DJ臺丟擲酒杯，己○○、乙○○因此遭請出店外後，被告甲○○
    要求己○○須賠償設備損壞之損失，並要求己○○之妻陳淑菁，
    前來處理賠償事宜等情，業據被告甲○○供承明確，核與被告
    丙○○、戊○○於警詢、偵查中所述及證人己○○、乙○○、蔡觀勝
    、黃冠樺、陳淑菁、王韋力於警詢或偵查中之證述情節大致
    相符，並有員警職務報告（偵卷第47至49頁）、現場蒐證照
    片6張（偵卷第241至245頁）、現場監視器畫面截圖32張（
    偵卷第247至277頁）在卷可稽。而己○○因遭毆打，受前揭傷
    害之事實，亦據己○○、乙○○、陳淑菁證述明確，並有林新醫
    療社團法人烏日林新醫院診斷證明書1份及傷勢照片4張存卷
    可查（偵卷第239、285至287頁），且為被告3人所不爭執，
    此部分事實，首堪認定。
　㈡當日凌晨1時許至5時許，被告甲○○邀集丙○○、戊○○及其他數
    名年籍不詳之人共同在箱空間酒吧外，以辣椒水噴向己○○、
    乙○○，並且毆打己○○、乙○○，復以設備損壞為由，要求己○○
    須賠償損失，並拿取己○○之手機撥打電話予己○○之妻陳淑菁
    ，要求前來處理，然因陳淑菁不願前來，眾人再承前犯意，
    將己○○拖到酒吧對面空地踹踢後，再將己○○帶往酒吧前，要
    求己○○簽發本票，並以言詞向己○○恫稱：不簽不讓你走，你
    要死在這裡等語，致己○○心生畏懼，因此簽發票面金額50萬
    元之本票2張，並且扣留己○○之國民身分證與健保卡後，始
    叫車讓己○○、乙○○離去，並使己○○受有前揭傷害等事實，業
    據己○○警詢、偵查及本院審理中指訴綦詳，核與乙○○證稱：
    「大約在接近24日凌晨2時許時，店家就找了7到8個圍事將
    我們叫出去到店門口，稱我們剛才在店内有毁損店内設備裝
    潢財物等，要求我們賠償，並且在現場有動手毆打我以及友
    人己○○，並且限制我們的行動不讓我們離開，後來在店家的
    脅迫下，我朋友己○○有簽下2張本票，面額新台幣50萬共2張
    ，總金額為新台幣100萬元，並且扣押了己○○的身分證及健
    保卡，並且脅迫要聯絡家人到場處理，後來又再度毆打了我
    以及己○○，最後是店家叫了車才讓我們離開」、「當天的現
    場負責人是成玉傑，我跟己○○被毆打、恐嚇、妨害自由等也
    是成玉傑指使所為」、「當時店内的圍事就是強硬將我與己○○以拖拉我們四肢方式拉到店外面，並且其中一名圍事就持
    拿辣椒水從我們身後伸手過來，趁我們不防往我們兩人的臉
    上喷灑辣椒水並且動手毆打我們2個」、｢當時成玉傑也在現
    場，他們打完我們就不讓我們離開，我們一共被打了2次，
    其中一次是在店家門口外面，另一次是在店家門口對面的空
    地」、「（自糾紛發生時到你們離開店内，成玉傑共控制你
    們行動達多久時間？）大約3個多小時，是直到簽完本票講
    好後，店家才叫車讓我們離開」「最後在店内時，成玉傑確
    定有在，臉書照片最右邊那人(丙○○)也在。不管在外面還是
    4點多回到店内時，最右邊那一位都在，我記得他都有在跟
    我講話，也都有吆喝起鬨，我也確定他有動手打人」、「(
    警方現在提供犯罪嫌疑人紀錄表供你指認，其中有無嫌疑人
    ？是編號幾？)編號3確定是臉書照片上最右邊那人(丙○○)，
    他有起鬨跟打人，百分之百是他。編號8確定是DJ（戊○○）
    ，確信度百分之百」等語（偵卷第133至143、185至203頁）
    ；證人陳淑菁證稱：「（109年12月24日你有無接到己○○或
    是酒吧人士的電話，要求你前往酒吧處理店内物品遭己○○毀
    損之情事？）有。我不知道是誰，但是有一男子透過我老公
    的line與我聯繫，當時凌晨4點多，對方說我老公在店内毁
    損他們的東西，但是沒有說是何東西，只有說是生財器具，
    我就說大約多少錢，對方說約30萬元，要我拿錢去處理，不
    然就要叫我老公簽本票，因為我要顧小孩就沒有過去處理。
    當天上午7點多，己○○回到家之後他身上都是血，我就問他
    發生何事，他就說他在酒吧被打，好像是7、8個打他一個，
    當下我要帶他去看醫生時，就發現己○○的身份證、健保卡都
    不見了」等語（偵卷第334至335頁）均相符合，並無齟齬之
    處。又己○○於偵訊及本院審理中、乙○○、陳淑菁於偵訊中、
    均經具結而為前揭證述，須擔負偽證罪之風險，實無甘冒偽
    證罪之刑責，刻意設詞誣陷被告之必要，是其等證述具高度
    憑信性，堪信為真實。
　㈢細繹己○○、乙○○上開證述本案發生之原因、過程、被告3人侵
    害之方式、手段，內容詳細完整，前後證言始末一貫，且無
    游移、矛盾或歧異之處，苟非確有其事，2人應難憑空編撰
    不實情節而為前後一致之證述內容。且2人所述之情節與現
    場監視器畫面對照之下亦均吻合，有現場監視器畫面截圖32
    張在卷為憑（偵卷第247至277頁），益徵其等上開所述確係
    基於親身經歷無疑。再者，己○○酒後在箱空間酒吧朝DJ臺丟
    擲酒杯閙事，妨害酒吧正常營業並影響其他酒客休閒娛樂之
    興緻，又不願賠償該店損失，在場之負責人、負責人朋友、
    DJ即被告甲○○、丙○○、戊○○對於己○○及同行之乙○○自應有所
    不滿，則被告3人在氣憤之下，夥同其他數名年籍不詳之人
    ，對己○○、乙○○為上開犯行，尚無悖於經驗法則，且與前揭
    證人證述及客觀情狀相符而堪採信。是被告3人與數名年籍
    不詳之人在箱空間酒吧外聚集，共同毆打己○○、乙○○並施以
    上開強暴脅迫行為，堪以認定，被告3人辯稱並無上開犯行
    等語，難以憑採。
　㈣被告丙○○之辯護人固辯稱：被告丙○○只是單純消費者，因與
    被告甲○○事前之合照，被甲○○於事後PO到臉書上（偵卷第28
    9頁），才被誤認為當時事發之成員，且於事件結束前即已
    離開，並無參與本案任何犯行等語，並提出與當天同行友人
    劉文揚之臉書Messenger對話為證（本院卷第187頁）。然被
    告丙○○當時從頭到尾都有在場，且有動手打人等情，業據己○○（偵卷第336頁，本院卷第153至154、291頁）、乙○○（偵
    卷第141、191、197、203頁）證述並參照被告3人上開合照
    後指認明確。參以被告甲○○於案發後不久之當日清晨5時19
    分許，於臉書被告3人合照上留言：好久沒運動，還好我們
    沒很老等語，應可推認係就被告3人共同參與上開犯行有感
    而發，可見被告丙○○確有參與毆打己○○、乙○○之犯行。又觀
    之被告丙○○與劉文揚之臉書Messenger對話，劉文揚雖於當
    日清晨4時34分許，傳送訊息：到家了吧!惟被告丙○○遲至當
    日下午2時41分許始有回應，尚難證實被告丙○○確於事件結
    束前即已離開，自不得依此而對被告丙○○為有利之判斷，辯
    護人上開所辯，委無可採。
　㈤按刑法第150條業於109年1月15日修正公布，並自同年月17日
    生效施行，其立法理由為：「修正原『公然聚眾』要件，理
    由同修正條文第149條說明一至三。倘3人以上，在公共場所
    或公眾得出入之場所聚集，進而實行強暴脅迫（例如：鬥毆
    、毀損或恐嚇等行為）者，不論是對於特定人或不特定人為
    之，已造成公眾或他人之危害、恐懼不安，應即該當犯罪成
    立之構成要件，以符保護社會治安之刑法功能。另提高罰金
    刑，以符合罰金刑級距之配置，並酌作文字及標點符號修正
    ，將原條文列為第一項。實務見解有認本條之妨害秩序罪
    ，須有妨害秩序之故意，始與該條之罪質相符，如公然聚眾
    施強暴脅迫，其目的係在另犯他罪，並非意圖妨害秩序，除
    應成立其他相當罪名外，不能論以妨害秩序罪（最高法院31
    年上字第1513號、28年上字第3428號判例參照）。然本罪重
    在安寧秩序之維持，若其聚眾施強暴脅迫之目的在犯他罪，
    固得依他罪處罰，若行為人就本罪之構成要件行為有所認識
    而仍為本罪構成要件之行為，自仍應構成本罪，予以處罰。
    參考我國實務常見之群聚鬥毆危險行為態樣，慮及行為人
    意圖供行使之用而攜帶兇器或者易燃性、腐蝕性液體，抑或
    於車輛往來之道路上追逐，對往來公眾所造成之生命身體健
    康等危險大增，破壞公共秩序之危險程度升高，而有加重處
    罰之必要，爰增訂第二項。至新增第二項第二款之加重處罰
    ，須以行為人於公共場所或公眾得出入之場所聚集三人以上
    ，而施強暴脅迫為前提，進而致生公眾或交通往來之危險始
    足該當，亦即致生公眾或交通往來之危險屬本款之結果；此
    與本法第185條『損壞或壅塞陸路、水路、橋樑或其他公眾往
    來之設備或以他法致生往來之危險』之規定，係行為人以損
    壞、壅塞、或以他法致生往來危險等行為，在構成要件上，
    有所不同，附此敘明」。而該條立法理由所援引之修正刑法
    第149條說明一至三之立法理由則為「隨著科技進步，透過
    社群通訊軟體（如LINE、微信、網路直播等）進行串連集結
    ，時間快速、人數眾多且流動性高，不易先期預防，致使此
    等以多數人犯妨害秩序案件規模擴大，亦容易傷及無辜。惟
    原條文中之『公然聚眾』，司法實務認為必須於『公然』之狀態
    下聚集多數人，始足當之；亦有實務見解認為，『聚眾』係指
    參與之多數人有隨時可以增加之狀況，若參與之人均係事前
    約定，人數既已確定，便無隨時可以增加之狀況，自與聚眾
    之情形不合（最高法院28年上字第621號判例、92年度台上
    字第5192號判決參照）。此等見解範圍均過於限縮，也無法
    因應當前社會之需求。爰將本條前段修正為在公共場所或公
    眾得出入之場所」有「聚集」之行為為構成要件，亦即行為
    不論其在何處、以何種聯絡方式（包括上述社群通訊軟體）
    聚集，其係在遠端或當場為之，均為本條之聚集行為，且包
    括自動與被動聚集之情形，亦不論是否係事前約定或臨時起
    意者均屬之。因上開行為對於社會治安與秩序，均易造成危
    害，爰修正其構成要件，以符實需。為免聚集多少人始屬『
    聚眾』在適用上有所疑義，爰參酌組織犯罪防制條例第2條第
    1項及其於106年4月19日修正之立法理由，認三人以上在公
    共場所或公眾得出入之場所實施強暴脅迫，就人民安寧之影
    響及對公共秩序已有顯著危害，是將聚集之人數明定為三人
    以上，不受限於須隨時可以增加之情形，以臻明確。按集
    會遊行係人民之基本權利，受憲法與集會遊行法之保障，應
    與本條係處罰行為人具有為強暴脅迫之意圖而危害治安者有
    所區隔。因此，一般集會遊行之『聚眾』人群行為，本不具有
    施強暴脅迫之意圖，自無構成本罪情事，併予指明」。依上
    開修正立法理由可知，於修法後，不論參與者係事前約定或
    臨時起意、是否有隨時可以增加之狀況、自動或被動聚集、
    以何種聯絡方式聚集、係在遠端或當場為之方式聚集，亦不
    論參與者是否具有另犯他罪之犯意，復不論強暴脅迫之行為
    是否係對於特定人或不特定人為之，只要該公然聚眾施強暴
    脅迫之行為，客觀上確已造成公眾或他人之危害、恐懼不安
    ，且行為人主觀上預見其等行為將造成公眾或他人之危害、
    恐懼不安，即當構成刑法第150條公然聚眾施強暴脅迫罪。
    查被告甲○○邀集被告丙○○、戊○○及其他數名年籍不詳之人聚
    集在箱空間酒吧外，共同對己○○、乙○○施強暴脅迫、傷害、
    強制等行為，業經認定如前。而箱空間酒吧對外營業至凌晨
    ，酒吧外面臨道路，人車可通行，附近亦有住家，確係不特
    定之公眾得出入之場所，且不因白天或黑夜而受影響，有該
    處現場照片及監視器錄影畫面附卷可證（偵卷第241至283頁
    ），被告3人所為，實已造成往來路人及附近不特定居民之
    危害、恐懼不安，對人民安寧之影響及對公共秩序已有顯著
    危害，縱係臨時起意而聚集，揆諸前揭說明，仍已該當刑法
    第150條第1項之在公共場所聚集3人以上首謀或下手實施強
    暴脅迫罪之要件無疑。被告丙○○之辯護人辯稱：並無危害社
    會治安及秩序之可能，與刑法第150條妨害秩序之構成要件
    不合等語，不足採信。　　
  ㈥綜上所述，被告3人及辯護人上揭所辯，核屬事後卸責之詞，
    均無可採。本件事證明確，被告3人上開犯行，均堪認定，
    應依法論罪科刑。  
二、論罪科刑：
  ㈠核被告甲○○所為，係犯刑法第150條第1項後段之在公共場所
    聚集三人以上首謀實施強暴脅迫罪、刑法第277條第1項之傷
    害罪及刑法第304條第1項之強制罪；被告丙○○、戊○○所為，
    均係犯刑法第150條第1項後段之在公共場所聚集三人以上下
    手實施強暴脅迫罪、刑法第277條第1項之傷害罪及刑法第30
    4條第1項之強制罪。
　㈡刑法第150條第1項之罪，係為保護社會整體秩序、安全，屬
    於國家法益，並非個人法益，縱行為人施以強暴脅迫之客體
    有數人，惟侵害國家法益仍屬單一，僅成立單純一罪（臺灣
    高等法院110年度上訴字第416、2661號判決意旨參照）。故
    被告3人同時對己○○、乙○○所犯之在公共場所聚集三人以上
    施強暴脅迫之犯行，無論係首謀或下手實施者，各均僅成立
    單純一罪。
　㈢共同實行犯罪行為之人，在合同意思範圍以內，各自分擔犯
    罪行為之一部，相互利用他人之行為，以達其犯罪之目的者
    ，即應對於全部所發生之結果，共同負責，不問犯罪動機起
    於何人，亦不必每一階段犯行，均經參與。又關於犯意聯絡
    ，不限於事前有所協議，其於行為當時，基於相互之認識，
    以共同犯罪之意思參與者，亦無礙於共同正犯之成立。且數
    共同正犯之間，原不以直接發生犯意聯絡者為限，即有間接
    之聯絡者，亦包括在內（最高法院98年度台上字第713、438
    4號判決意旨參照）。被告3人參與本件犯行，分擔全部行為
    之一部，自應對該犯意聯絡範圍內所發生之全部結果共同負
    責。又共犯在學理上，有「任意共犯」與「必要共犯」之分
    ，前者指一般原得由一人單獨完成犯罪而由二人以上共同實
    施之情形，當然有刑法總則共犯規定之適用；後者係指須有
    二人以上之參與實施始能成立之犯罪而言。且「必要共犯」
    依犯罪之性質，尚可分為「聚合犯」與「對向犯」，其二人
    以上朝同一目標共同參與犯罪之實施者，謂之「聚合犯」，
    如刑法分則之公然聚眾施強暴、脅迫罪、參與犯罪結社罪、
    輪姦罪等是，因其本質上即屬共同正犯，故除法律依其首謀
    、下手實施或在場助勢等參與犯罪程度之不同，而異其刑罰
    之規定時，各參與不同程度犯罪行為者之間，不能適用刑法
    總則共犯之規定外，其餘均應引用刑法第28條共同正犯之規
    定（最高法院81年度台非字第233號、89年度台上字第7531
    號判決意旨參照）。是被告丙○○、戊○○及數名年籍不詳之人
    ，在公共場所聚集三人以上下手實施強暴脅迫之犯行，具有
    犯意聯絡及行為分擔，為共同正犯；其等與被告甲○○就傷害
    及強制犯行，具有犯意聯絡及行為分擔，亦均為共同正犯；
    至於被告甲○○在公共場所聚集三人以上首謀實施強暴脅迫之
    犯行，與被告丙○○、戊○○及數名年籍不詳之人，共同在公共
    場所聚集三人以上下手實施強暴脅迫犯行部分，因參與犯罪
    之程度有別，依前揭說明，不適用刑法總則共犯之規定。　
    　　
　㈣按刑法上一行為而觸犯數罪名之想像競合犯存在之目的，在
    於避免對於同一不法要素予以過度評價，其所謂「同一行為
    」係指所實行者為完全或局部同一之行為而言。則自然意義
    之數行為，得否評價為法律概念之一行為，應就客觀構成要
    件行為之重合情形、主觀意思活動之內容、所侵害之法益與
    行為間之關連性等要素，視個案情節依社會通念加以判斷。
    如具有行為局部之同一性，或其行為著手實行階段可認為同
    一者，得認與一行為觸犯數罪名之要件相侔，而依想像競合
    犯論擬。查被告3人所犯上開犯行，係基於同一犯罪目的，
    於密接之時間實施，並有部分行為合致，雖所侵害之法益種
    類有異，仍應合而為包括之一行為予以評價為當。是被告3
    人各以一行為同時觸犯前開之罪，均為想像競合犯，依刑法
    第55條前段規定，被告甲○○應從一重以在公共場所聚集三人
    以上首謀實施強暴脅迫罪處斷；被告丙○○、戊○○各應從一重
    以在公共場所聚集三人以上下手實施強暴脅迫罪處斷。　
  ㈤爰以行為人之責任為基礎，審酌被告甲○○僅因細故與己○○、
    乙○○發生爭執，即邀集被告丙○○、戊○○公眾得出入之場所，
    公然毆打己○○、乙○○並施強暴脅迫，不但損及他人身體、自
    由法益，亦妨害公共秩序與社會安寧，影響公眾對於公共場
    所法秩序之信賴，所為實屬不該。考量被告3人犯後始終飾
    詞否認犯行，態度不佳，且迄今未與上開2人達成和解並賠
    償損害，兼衡其等犯罪之動機、目的、手段，及被告甲○○為
    首謀，自述學歷為國中畢業之智識程度、已婚有2名未成年
    小孩、經濟依靠月薪3萬多元之太太支撐、有申請補助、要
    繳車貸之生活狀況；被告丙○○自述學歷為大學畢業之智識程
    度、未婚、目前在劇組負責攝影工作、月薪約10多萬元、與
    父母同住、有時到外地工作之生活狀況；被告戊○○自述學歷
    為高職畢業之智識程度、未婚、目前從事DJ教學、月收入不
    固定、與擺攤賣小吃之父母同住、房子是租賃的、經濟情形
    時好時壞之生活狀況（本院卷第172至173頁）等一切情狀，
    分別量處如主文所示之刑。
三、沒收：
  ㈠按犯罪所得，屬於犯罪行為人者，沒收之；前二項之沒收，
    於全部或一部不能沒收或不宜執行沒收時，追徵其價額；宣
    告前二條之沒收或追徵，有過苛之虞、欠缺刑法上之重要性
    、犯罪所得價值低微，或為維持受宣告人生活條件之必要者
    ，得不宣告或酌減之，刑法第38條之1第1項前段、第3項、
    第38條之2第2項分別定有明文。
  ㈡查未扣案之面額50萬元之本票2張，為被告3人上開犯行之犯
    罪所得，因無法確認該本票2張由何人取得，爰依刑法第38
    條之1第1項前段、第3項規定，於被告3人所犯罪刑項下均宣
    告沒收，並於全部或一部不能沒收或不宜執行沒收時，追徵
    其價額。至被告3人所扣留之己○○之國民身分證與健保卡各1
    張，考量均屬己○○個人專屬用品，倘申請註銷並補發新證件
    ，原證件即失去功用，如對上開物品宣告沒收，實欠缺刑法
    上之重要性，爰均不予宣告沒收，附此敘明。
據上論斷，依刑事訴訟法第299條第1項前段，刑法第28條、第15
0條第1項後段、第277條第1項、第304條第1項、第55條、第41條
第1項前段、第38條之1第1項前段、第3項，刑法施行法第1條之1
第1項，判決如主文。
本案經檢察官陳建文提起公訴，檢察官丁○○到庭執行職務。
中　　華　　民　　國　　111 　年　　3 　　月　　17　　日
                  刑事第九庭  審判長  法  官  陳培維
　　　　　　　　　                    法  官  彭國能
　　　　　　　　　                    法  官  鄭永彬
以上正本證明與原本無異。
如不服本判決應於收受判決後20日內向本院提出上訴書狀，並應
敘述具體理由；其未敘述上訴理由者，應於上訴期間屆滿後20日
內向本院補提理由書（均須按他造當事人之人數附繕本）「切勿
逕送上級法院」。
                                      書記官  林奕珍
中　　華　　民　　國　　111 　年　　3 　　月　　17　　日
附錄本判決論罪科刑法條
刑法第150條第1項：
在公共場所或公眾得出入之場所聚集三人以上，施強暴脅迫者，
在場助勢之人，處1年以下有期徒刑、拘役或10萬元以下罰金；
首謀及下手實施者，處6月以上5年以下有期徒刑。
刑法第277條第1項：
傷害人之身體或健康者，處5年以下有期徒刑、拘役或50萬元以
下罰金。
刑法第304條第1項：
以強暴、脅迫使人行無義務之事或妨害人行使權利者，處3年以
下有期徒刑、拘役或9千元以下罰金。